最　高　行　政　法　院　判　決
　　　　　　　　　　　　　　　　　　 96年度判字第00680號
上　訴　人　甲○○
被 上訴 人　桃園縣政府
代　表　人　乙○○
上列當事人間因年資事件，上訴人不服中華民國94年10月20日臺
北高等行政法院93年度訴字第02062號判決，提起上訴。本院判
決如下：
　　主  文
上訴駁回。
上訴審訴訟費用由上訴人負擔。
　　理  由
一、上訴人於88學年度自陸軍士官學校轉任桃園縣百吉國小專任
    教師，其職前曾任省營唐榮鐵工廠1年10個月、太子汽車9個
    月、內政部北區職業訓練中心及行政院青年輔導委員會第一
    青年職業訓練中心3年4個月、私立方曙高職1年3個月、中央
    標準局4年11個月等不同機關、學校之各段年資每滿1年部分
    合計9年，該府提敘9級在案。惟其中未足1年部分，合計37
    個月均未採計。上訴人不服，向被上訴人提出申請教師職前
    超過整年之畸零月數可否予併計每滿1年提敘1級一案，被上
    訴人依教育部函釋認定無法准予改敘，上訴人認為教育部函
    釋有違法情事，而函請教育部重新釋示，教育部覆函並未對
    系爭內容具體明確闡示，上訴人因此對教育部函復文提起訴
    願、行政訴訟，經本院92年度裁字第01725號裁定：教育部
    函復書函非行政處分，抗告駁回；而上訴人依該裁定於民國
    （下同）92年12月24日向被上訴人重新提出改敘薪額申請，
    被上訴人以93年1月14日府人一字第0920298957函復仍指明
    ，上訴人重新改敘薪額申請係由教育部統為訂定，上訴人要
    求以上各段不同機關、學校未足1年之畸零年資均應併予採
    計每滿1年提敘1級，因不符教育部相關法令規定，經被上訴
    人否准。上訴人不服，提起訴願，遭決定駁回，提起行政訴
    訟，經原審93年度訴字第02062號判決（下稱原判決）駁回
    後，遂提起本件上訴。
二、本件上訴人於原審起訴主張：教育部認定與教師職務職級相
    當者均得採計年資，上訴人於67年已自師範大學畢業，69年
    並具備高中教師證照任教於高中，相關職前工作單位雖有異
    動，但時間均連續未間斷，而教育部只認定代課年資可併月
    累計，已違反行政法之平等原則，亦違反憲法之規定，故教
    育部應將上訴人相當職務與代課年資一視同仁，而認定超過
    3個月以上之年資均得併月計算。教師之敘薪係依據公立學
    校教職員敘薪辦法（下稱敘薪辦法），而非被上訴人所稱參
    照公務人員曾任公務年資採計提敘俸級認定辦法（下稱俸級
    認定辦法），被上訴人在適用法令上顯有違誤；且教師之敘
    薪，有關服務年資之計算並不以具備考績為依據等語，求為
    判決撤銷原處分及訴願決定，並命被上訴人應將上訴人教師
    職前年資超過整年之畸零月數予以併計提敘2級。
三、被上訴人則以：上訴人所述自陸軍士官學校教師轉任被上訴
    人所屬百吉國小教師後，職前曾任不同機關、學校不同性質
    之各段年資，合併超過整年之畸零月數予以併計每滿1年提
    敘1級一案，依教育部相關函釋尚無法辦理。其次，教師曾
    任代理代課教師3個月以上即可合併採計年資每滿1年提敘1
    級一節，係依據教育部87年4月20日台（87）人（一）字第8
    7039627號函釋辦理，上訴人之職前年資與擔任教職之性質
    不同，應不得相提並論。再者，本件訴願及訴願決定時，尚
    未有現行敘薪辦法第8條之1之規定，教育部就此漏未規定部
    分，應依職權另作成解釋性令函。原審91年度訴字03845號
    判決認為教育部雖於93年12月22日修正敘薪辦法並增訂第8
    條之1之規定，但有關教職員未經採計提敘之職前年資畸零
    月數部份，並未如俸級認定辦法第7條明定畸零月數均不予
    併計，顯屬法律漏洞，為補充此一法律漏洞，被上訴人援引
    教育部依職權作成之解釋性令函，並無違誤等語，資為抗辯
    。
四、原審斟酌全辯論意旨及調查證據之結果，以：上訴人所訴申
    請教師職前曾任不同機關、學校之各段年資，合併超過整年
    之畸零月數予以併計每滿1年提敘1級一節，核與教育部80年
    8月13日台（80）人字第42340號函、81年3月20日（台）（
    81）人字第14567號函及87年12月2日（台）（87）人（一）
    字第87135401號函，暨90年12月12日台（90）人（一）字第
    90173146號書函、91年3月15日台（91）人（二）字第91000
    994號書函等規定未合。而非教師年資計為教師年資，未滿1
    年畸零月數是否合計併入，法無明文規定。教育部本於主管
    機關之立場，就相關法令為合法並適當之補充解釋，在未違
    反法律保留原則之前提下，原難認係違法。是以教師曾任代
    理代課教師3個月以上即可合併採計年資每滿1年提敘1級一
    節，係依據教育部87年4月20日台（87）人（一）字第87039
    627號函釋辦理，上訴人之請求合計之畸零職前年資與擔任
    教職之代課性質不同，原不得比附援引，亦與平等原則無涉
    。至於核敘薪額雖由被上訴人為之，但敘薪之法令係由教育
    部統為訂定，若有疑義亦由教育部統一釋示，以為各縣市政
    府敘薪之依據，教育部雖於93年12月22日修正敘薪辦法並增
    訂第8條之1之規定，但有關教職員未經採計提敘之職前年資
    畸零月數部份，雖未如俸級認定辦法第7條明定畸零月數均
    不予併計，亦未規定就職前年資畸零月數得予併計提敘，上
    訴人之請求實欠缺法律上之依據，原處分於法並無違誤，乃
    判決駁回上訴人在原審之訴。
五、上訴人上訴意旨除援用原審主張外，並補稱略謂：法院之判
    決雖是尊重法官審判獨立之自由心證，但仍需要求法官參與
    全辯論意旨及調查證據之程序須完備。法官鄭忠仁等參與本
    件訴訟不到6分之1過程，即能快速地判決，原審程序不無瑕
    疵，無法令人折服，原判決明顯違反行政訴訟法第188條第2
    項之規定。其次，行政機關之命令函釋，亦非無限上綱，其
    裁量權之界限仍應受法規之限制。本件最主要爭執在於：如
    起訴理由所指之依照教育部台（85）人（一）字第85051179
    號函釋，3個月以上之代課年資即可併計，上訴人職前年資
    與代課年資在採計性質（系爭職前年資均採計）上並無不同
    ，甚至在相關條件上，上訴人猶有過之，故上訴人職前年資
    之畸零月數亦應併計。未料原判決完全不予審理、比較，反
    援用無關之教育部函釋充當篇幅；尤以代理教師之函釋，根
    本僅是代理教師之基本性質，毫無實質比較意義。如此判決
    理由，如何令人折服，原判決理由顯違反行政程序法第4條
    及第6條之規定，原判決有行政訴訟法第242條、第243條之
    違背法令情事等語。
六、本院按「法官非參與裁判基礎之辯論者，不得參與裁判。」
    行政訴訟法第188條第2項定有明文。經查本件原判決法官為
    「鄭忠仁、林育如、蕭惠芳」，而該3位法官既已參與本案
    原審94年10月13日之言詞辯論，自係已參與裁判基礎之辯論
    ，並無違反行政訴訟法第188條第2項規定及上訴人所稱之程
    序瑕疵，上訴人任意指為違法，要無可採。次按上訴人所引
    教育部台（85）人(一)字第85051179號函係就代課年資採計而
    為釋示，本件上訴人轉任教師前之畸零年資既非代課年資，
    自難比附援引。上訴人空言其相關條件猶有過之，原判決違
    反行政程序法第4條、第6條云云，亦無可採。綜上所述，上
    訴意旨，均無足採。上訴人仍執前詞指摘原判決違誤，求予
    廢棄，為無理由，應予駁回。
據上論結，本件上訴為無理由，爰依行政訴訟法第255條第1項、
第98條第3項前段，判決如主文。
中　　華　　民　　國　　96　　年　　4　　 月　　19　　日
                  第四庭審判長法  官　鍾　耀　光
                              法  官  姜　仁　脩
                              法  官　王　德　麟
                              法  官　黃　清　光
                              法  官　吳　慧　娟
以  上  正  本  證  明  與  原  本  無  異
中　　華　　民　　國　　96　　年　　4　　 月　　19　　日
　　　　　　　　　　　　　　　書記官　阮　桂　芬
